臺灣高等法院高雄分院刑事裁定　　　　 96年度交抗字第226號
抗　告　人　高雄市政府交通局
法定代理人　甲○○
受處分人　　乙○○
上列抗告人因受處分人違反道路交通管理處罰條例聲明異議案件
，不服臺灣高雄地方法院中華民國96年10月15日裁定（96年度交
聲字第777 號），提起抗告，本院裁定如下：
    主  文
抗告駁回。
    理  由
一、本件異議意旨略以：異議人即受處分人就有於民國96年8 月
    17日19時48分許行經高楠公路，酒後騎乘車牌號碼TWR-821
    號輕型機車遭警舉發酒精濃度超過標準違規事實並無爭執，
    惟異議人騎乘輕型機車，卻吊扣異議人聯結車駕駛執照，實
    有未洽，且將影響異議人全家生計，爰聲明異議，請求撤銷
    關於吊扣聯結車駕駛執照12個月之處分云云。
二、本件原裁定以：
（一）按汽車駕駛人，駕駛汽車經測試檢定有酒精濃度超過規定
      標準者，處新臺幣15,000元以上60,000元以下罰鍰，並當
      場移置保管該汽車及吊扣其駕駛執照1 年。又汽車駕駛人
      ，因違反本條例及道路交通安全規則之規定，受吊銷駕駛
      執照處分時，吊銷其持有各級車類之駕駛執照，道路交通
      管理處罰條例第35條第1 項第1 款及第68條分別定有明文
      。
（二）本件異議人有於裁決書上所載時、地酒後騎乘車牌號碼
      TWR-821 號輕型機車酒精濃度超過標準之違規事實，業據
      異議人於聲明異議狀上所坦承，並有高雄市政府96年8 月
      22日高市府交裁字第裁32-B00000000號違反道路交通管理
      事件裁決書、高雄市政府警察局舉發違反道路交通管理事
      件通知單、酒精濃度測試單各1 份附卷可稽，是異議人有
      汽車駕駛人酒精濃度超過標準之違規事實明確。
（三）惟查道路交通管理處罰條例第68條已於94年12月14日修正
      ，並自95年3 月1 日施行生效，上開條文原規定「汽車駕
      駛人，因違反本條例及道路交通安全規則之規定，受吊扣
      或吊銷駕駛執照處分時，吊扣或吊銷其持有各級車類之駕
      駛執照」，惟因原條文規定將違法或違規駕駛人所持有各
      級車類之駕駛執照一併吊扣，失之過酷，影響人民工作及
      生活甚鉅，故經立法委員徐志明等人提案修正，雖經交通
      部以：1 、汽車駕駛人違反道路交通處罰條例致需接受吊
      扣或吊銷駕駛執照處分者，亦謂其違規行為對道路交通秩
      序之維持及道路交通已生較大之影響，故道路交通處罰條
      例第68條規定吊扣或吊銷其持有各級車類之駕駛執照，除
      係指道路交通安全規則第53條分類所指之駕駛執照外，亦
      包括同規則第61條所准予駕駛較低級車類之駕駛執照，以
      限制其繼續駕車行駛道路之權利；2 、本條後段若將「吊
      扣或吊銷其持有各級車類之駕駛執照」修正為「吊扣或吊
      銷其違法或違規當時所駕駛車輛之駕駛執照」之建議，將
      產生如駕駛人以其領有之聯結車、大客車或大貨車駕駛執
      照駕駛小型車，違規酒後駕車、肇事逃逸時，卻無法吊扣
      或吊銷其所持駕駛執照，以限制其繼續駕車行駛道路之情
      形，無法達到有效處罰及維護道路交通安全之立法目的；
      3 、受吊扣或吊銷駕駛執照處罰者，概均屬重大交通違規
      行為，尚無違比例原則等語，建議維持現行條文，然經立
      法委員聽取上開交通部代表說明及經過詢答後，仍將上開
      條文修正，而刪除關於「吊扣」部分，改為「汽車駕駛人
      ，因違反本條例及道路交通安全規則之規定，受吊銷駕駛
      執照處分時，吊銷其持有各級車類之駕駛執照」，有立法
      院公報1 份在卷可佐（立法院公報第94卷、第70期院會紀
      錄，見本院卷第11至13頁）。故修正後之上開條文規定，
      既將原條文中關於「吊扣」部分刪除，僅餘現行之「吊銷
      」，依「明示其一，排除其他」之法理及參酌上開修正理
      由，現行條文當僅於受吊銷駕駛執照處分時，始吊銷其持
      有各級車類之駕駛執照，於受吊扣駕駛執照處分時，自不
      得吊扣其持有各級車類之駕駛執照。是原處分機關固得吊
      扣異議人違規當時所駕車類（輕型機車）之駕駛執照，然
      如欲吊扣異議人所持其他各級車類之駕駛執照，自仍應受
      上開條文之拘束及限制。
（四）本件異議人酒後駕駛輕型機車之違規事實，固屬明確，惟
      依上開規定之修正意旨，原處分機關僅能吊扣異議人違規
      當時所駕車類之駕駛執照，不得率爾吊扣異議人現尚有效
      之其他各級駕駛執照，原處分機關未審酌新修正之法律規
      定，亦未查明異議人是否領有機車駕駛執照，逕予裁處吊
      扣駕駛執照12個月，復未依「違反道路交通管理事件統一
      裁罰基準及處理細則」第43條第2 項第3款 規定，記明應
      受吊扣駕駛執照之名稱，均有可議，是異議人此部分異議
      為有理由，應由本院將此部分之處分撤銷，由原處分機關
      查明異議人是否領有依法可供吊扣之駕駛執照後，另為適
      法之處分，爰不另為裁定，附此敘明。
三、  抗告意旨略以：
（一）按道路交通管理處罰條例第35條規定：「汽車駕駛人，駕
      駛汽車經測試檢定有酒精濃度超過規定標準者，處新臺幣
      15, 000 元以上60,000元以下罰鍰，並當場移置保管該汽
      車及吊扣其駕駛執照1 年。因而肇事致人重傷或死亡者，
      吊銷其駕駛執照，並不得再考領。」本於依上揭規定對第
      B00000000 號違規案裁處，並無違誤。
（二）次按，道路交通安全規則第50條規定略以：「汽車駕駛執
      照為駕駛汽車之許可憑證，…。」第53條：汽車駕駛執照
      分為一、小行車普通駕駛執照。二、…。另，同條例第61
      條規定：汽車駕駛人取得高一級車類之駕駛資格者，應換
      發駕駛執照，並准其駕駛較低級車類之車輛，其規定如左
      ：「一、已領有職聯結車駕駛執照者，得駕駛大客車、大
      貨車、代用大客車、大客貨兩用車、曳引車、小型車、輕
      型機器腳踏車。二、…。」準此，本案除依上揭條例第35
      條規定處罰鍰新台幣1 萬5 千元外並應吊扣其依道路交通
      安全規則第60條按序考領核發之職聯結車駕駛執照，此與
      台灣高雄地方法院裁定理由所持依據95年3 月1 日修正實
      施之處罰條例第68條規定無涉。
（三）末查，道路交通管理處罰條例裁處吊扣駕駛執照之目的，
      並非僅為處罰違反道路交通管理事件之行為人，尚有暫時
      禁止行為人於道路上駕駛，以免其短期內再犯之意，以避
      免駕駛人於短期內駕駛動力交通車輛行駛於道路，而危及
      一般用路者，諸此一考量公眾用路安全之立法，與個人生
      存、工作權之保障，兩相權衡所保護之利益，堪認上開吊
      扣駕駛執照之規定，尚在立法機關之立法裁量權限範圍內
      ，並無顯然侵害異議人之生存權及工作權。本件異議人領
      有普通大貨車駕駛執照，既係酒後駕駛普通輕型機車違規
      而遭取締，則依規定吊扣其普通大貨車駕駛執照，於法自
      無不合（司法院大法官釋字第531 號解釋及第584 號解釋
      ）。敬請鈞庭仍依本府高市府交裁字第裁32-B00000000號
      裁決書處罰主文裁處，以維法令平等原則云云。
四、經查:
（一）本案經本院審查結果，認原裁定於法並無不合，抗告意旨
      雖指稱：道路交通管理處罰條例裁處吊扣駕駛執照之目的
      ，並非僅為處罰違反道路交通管理事件之行為人，尚有暫
      時禁止行為人於道路上駕駛，以免其短期內再犯之意，並
      避免駕駛人於短期內駕駛動力交通車輛行駛於道路，而危
      及一般用路者，諸此一考量公眾用路安全之立法，與個人
      生存、工作權之保障，兩相權衡所保護之利益，堪認上開
      吊扣駕駛執照之規定，尚在立法機關之立法裁量權限範圍
      內，並無顯然侵害異議人之生存權及工作權。故本件受處
      分人領有聯結車駕駛執照，既係酒後騎乘輕型機車違規而
      遭取締，則依規定吊扣其聯結車駕駛執照，於法自無不合
      ，原裁定尚有未當云云。惟參照修正後道路交通管理處罰
      條例第68條規定及其修法意旨，復按行政程序法第7 條第
      3 款及行政罰法第18條：「行政行為，採取之方法所造成
      之損害不得與欲達成目的之利益顯失均衡」之規定，受處
      分人無輕型機車之駕駛執照可供吊扣時，吊扣其聯結車駕
      駛執照以代之，雖可達成限制受處分人繼續駕駛輕型機車
      行駛之目的，惟亦同時造成限制受處分人繼續駕駛聯結車
      或其他較低級等車類行駛之結果，所造成之損害已與欲達
      成目的之利益顯失均衡。原審因而認抗告人依道路交通管
      理處罰條例第35條第1 項第1 款之規定，裁處吊扣受處分
      人聯結車駕駛執照12個月部分，尚有不當，因而將原處分
      關於吊扣聯結車駕駛執照12個月部分撤銷，經核並無違誤
      。
（二）至抗告人援引道路交通安全規則第50條、第53條及道路交
      通管理處罰條例第61條規定，主張原處分依上揭條例第35
      條規定處罰鍰新台幣1 萬5 千元外並應吊扣其依道路交通
      安全規則第60條按序考領核發之職聯結車駕駛執照，與原
      裁定理由所持依據95年3 月1 日修正實施之處罰條例第68
      條規定無涉云云，與本案無關。抗告人猶執前詞，提起抗
      告，指摘原裁定不當，為無理由，應予駁回。至於是否可
      以吊銷機車駕駛執照，請權責機關另行依法處理。
據上論斷，應依道路交通案件處理辦法第26條，刑事訴訟法第41
2 條，裁定如主文。
中　　華　　民　　國　　96　　年　　11　　月　　16  　日
                  刑事第八庭    審判長法  官  李炫德
                                      法  官  陳志銘
                                      法  官  簡志瑩
以上正本證明與原本無異。
不得再抗告。
中　　華　　民　　國　　96　　年　　11　　月　　16  　日
　　　　　　　　　　　　　　　　　　　書記官  白  蘭
